臺灣宜蘭地方法院民事判決　　　　　　　100年度簡上字第8號
上　訴　人　廖評陽
訴訟代理人　羅明宏律師
被　上訴人　吳玉芬
訴訟代理人　廖明鏡
上列當事人間請求損害賠償事件，上訴人對於本院民國99年12月
6日羅東簡易庭99年度羅簡字第133號第一審判決提起上訴，本院
於100年5月17日言詞辯論終結，判決如下：
    主  文
上訴駁回。
第二審訴訟費用由上訴人負擔。
    事  實  及  理  由
一、本件被上訴人起訴主張：伊與上訴人係叔嫂關係，因相處不
    睦，於民國98年10月11日上午11時9分許，在宜蘭縣三星鄉
    ○○路100號之曬穀場前，上訴人公然以「幹你老母雞巴」
    、「幹你娘」、「婊子」、「臭婊」等足以貶損人格之語對
    伊辱罵，並雙手各持一支長柄割草刀，再將上開2支割草刀
    先後丟於地上等動作，以「來相砍」之加害生命、身體言語
    恐嚇被上訴人，致被上訴人心生恐懼。為此，爰依侵權行為
    法律關係，提起本件訴訟。
二、上訴人則以：被上訴人請求金額過高等語，資為抗辯。
三、原審經審理後，認被上訴人請求賠償新台幣（下同）8萬元
    ，及自99年4月5日起算之法定遲延利息之範圍內，為有理由
    ，判命上訴人給付，而駁回被上訴人其餘之訴（被上訴人就
    其敗訴部分未據其聲明不服）。上訴人不服提起上訴，並補
    稱：上訴人當場辱罵之言詞，包含「婊子」兩字，而所謂「
    婊子」（台語）一詞，依通常一般社會觀念加以觀察，係針
    對男人所為之辱罵語，被上訴人卻於刑事庭作證時故意扭曲
    上訴人辱罵包括「臭婊」乙詞，其顯然係刻意混淆上訴人辱
    罵之用詞，以其告訴使上訴人受刑事處罰之目的。其次，上
    訴人將刀丟於地上，喊說「來相砍」等語，其行為之解釋，
    顯然係要求言詞所指涉之人，一人拿一把長柄割草刀比武之
    意，因此一般經驗法則加以觀察，其所指涉對象係指當男性
    而言，被上訴人明知其所指涉對象，復明知其配偶廖評昌不
    願提出告訴，乃刻意扭曲事實以達告訴目的。且依刑事卷證
    照片所示，案發地點為兩造鄉下住家前方之晒穀場並無外來
    之第三人，即使上訴人有公然侮辱之行為，既無第三人聽聞
    下，對被上訴人損害可謂極其輕微。原審僅謂審酌被上訴人
    目前68歲，學歷為小學，上訴人61歲，兩造為叔嫂關係，名
    下皆有不動產，即認被上訴人之請求8萬元為適當，卻未究
    明被上訴人對於所受之名譽損害有如何痛苦情狀，遽命上訴
    人賠償八萬元並無理由等語。而為上訴聲明：1.原判決命上
    訴人給付被上訴人8萬元及其法定利息與該部分假執行宣告
    之裁判均廢棄。2.上開廢棄部分，請求駁回被上訴人在第一
    審之請求及假執行之聲請。被上訴人則補稱：上訴人之上訴
    理由雖以被上訴人將「婊子」與「臭婊」乙詞扭曲，並謂其
    辱罵被上訴人言詞中所謂「婊子」係針對男人所為之辱罵等
    ；且稱其喊說「來相砍」等語係對男性來比武之意思並非有
    恐嚇被上訴人之情云云；惟「婊子」依國語辭典之解釋為「
    俗以為罵女人的粗話。」故上訴人辯稱係針對男人所為之辱
    罵語云云，顯不足採。上訴人對被上訴人確有口出「臭婊」
    乙詞，並對被上訴人喊說「來相砍」之詞，已恐嚇被上訴人
    而使被上訴人心生畏怖之事實，業經台灣宜蘭地方法院99年
    度易字第79號刑事判決暨台灣高等法院99年度上易字第1732
    號刑事判決認定在案，實不容上訴人砌詞否認。況本件為刑
    事附帶民事訴訟，上訴人侵權行為事實自應以刑事判決認定
    為準，殊無使上訴人於民事訴訟程序中再為翻異或臨訟狡辯
    之理。又本件案發地點為兩造鄉下住家前方之晒穀場，突遭
    上訴人辱罵有監視器光碟及證人江偉碩載送瓦斯在場為證。
    依司法院29年院2033號解釋「刑法分則中公然二字之意義，
    祇以不特定人或多數人得以共見共聞之狀況為已足」，而所
    謂多數人依大法官第145號解釋，是包括「特定多數人」在
    內。
    本件被上訴人從事家管並為農會家政班之班長，為人熱心鄰
    里皆知，突遭上訴人辱罵，顯已影響被上訴人於鄰里親戚間
    之名聲，而受有重大損害。又上訴人持刀恐嚇之行為亦使被
    上訴人心生畏佈而受有精神損害，此有台灣宜蘭地方法院98
    年度家護字第279號民事通常保護令可稽。考量被上訴人之
    身分地位及其財力不豐情形；反觀上訴人目前雖無業，但名
    下所有不動產價值不斐，名下農地1792.8坪市價超過1,50 0
    萬元，原審判決上訴人應給付被上訴人8萬元之慰撫金應為
    可採，上訴理由所述均屬無稽等語。而為答辯聲明：上訴駁
    回。
四、本件經本院整理，並為兩造所同意之爭點為：1.上訴人是否
    確有對於被上訴人為公然侮辱及恐嚇行為？2.如上訴人有對
    於被上訴人為公然侮辱及恐嚇行為，應賠償被上訴人非財產
    上損害金額為若干？茲判斷如下：
(一)、按刑事訴訟判決所認定之事實，固非當然有拘束民事訴訟判
    決之效力，但民事法院調查刑事訴訟原有之證據，而斟酌其
    結果以判斷事實之真偽，並於判決內記明其得心證之理由，
    即非法所不許。有最高法院49年台上字第929 號判例可資參
    照。是本院自得調查刑事訴訟中原有之證據，斟酌其結果以
    判斷事實之真偽。本件上訴人固否認有公然侮辱及恐嚇被上
    訴人之行為，然查被上訴人主張上訴人於98年10月11日上午
    11 時9分許，在宜蘭縣三星鄉○○路100號之曬穀場前，上
    訴人公然以「幹你老母雞巴」、「幹你娘」、「婊子」、「
    臭婊」等足以貶損人格之語對伊辱罵，並雙手各持一支長柄
    割草刀，再將上開割草刀先後丟於地上等動作，以「來相砍
    」之加害生命、身體言語恐嚇被上訴人等情，業據上訴人於
    被上訴人告訴上訴人恐嚇等刑事案件台灣高等法院審理時坦
    承有口出上開話語，且有案發現場之監視錄影紀錄，以及目
    擊證人江偉碩於刑事案件中之證述可稽，業經本院調閱本院
    本院99年度易字第79號、台灣高等法院99年度上易字第1732
    號刑事案件證卷查明無訛，而上訴人於該刑事案件業經法院
    以公然侮辱及恐嚇危害安全等罪判刑確定在案，有該等刑事
    判決書影本在卷可證，並為上訴人所不爭執，堪信被上訴人
    上開之主張為真實。
(二)、次按因故意或過失，不法侵害他人之權利者，負損害賠償責
    任。故意以背於善良風俗之方法，加損害於他人者亦同；不
    法侵害他人之身體、健康、名譽、自由、信用、隱私、貞操
    ，或不法侵害其他人格法益而情節重大者，被害人雖非財產
    上之損害，亦得請求賠償相當之金額。民法第184條第1項、
    第195條第1項前段分別定有明文。本件被上訴人請求上訴人
    就上開侵權行為應賠償精神慰撫金，揆諸上開規定，並無不
    合。又按慰撫金多寡之算定，在加害人方面，應考量加害行
    為之動機、目的、內容之惡質性程度、加害行為之方法及範
    圍、加害人因加害行為而得之利益等，在被害人方面，應考
    量被害人之社會地位（職業、經歷）、受社會評價降低之程
    度、被害人所受之營業上不利益之程度、被害人社會上生活
    之不利益程度、被害人之過失、加害人行為後所受救濟之程
    度、被害人之請求態樣。故慰撫金多寡，應斟酌雙方之身分
    、地位、資力與加害之程度及其他各種情形核定相當之數額
    ，其金額是否相當，自應依實際加害情形與被害人所受之痛
    苦及雙方之身分、地位、經濟狀況等關係決定之。查上訴人
    之前開不法行為，侵害被上訴人名譽及自由且可認其侵害情
    節重大，依民法第195條第1項規定應負非財產上損害賠償責
    任。本院審酌上訴人加害行為之方法、兩造經濟狀況、社會
    地位、被上訴人受損害程度及其精神受損情形等一切情狀，
    並調閱兩造所得申報及財產歸屬資料附卷足資參佐，認被上
    訴人訴請其賠償之精神慰撫金金額，應以80,000元為適當，
    與被上訴人請求加計此金額自起訴狀繕本送達上訴人翌日即
    99 年4月5日起至清償日止，按週年利率5%計算之利息，均
    有理由，應予准許。（至於被上訴人逾此數額之請求，業經
    判決確定，不在本院審酌範圍）。至於上訴人所辯恐嚇部分
    ，因其已受刑事處分，被上訴人之精神損害已獲平衡，另所
    有農地僅作為農耕使用，並未變現，不應列入賠償資力之考
    量範圍云云，惟查，上訴人之恐嚇行為，在刑事部分有恐嚇
    危害安全罪之罪責，於民事部分對被上訴人屬侵權行為，被
    上訴人對之得行使損害賠償請求權，上訴人所稱其已受刑事
    處分，被上訴人精神損害已獲平衡，自屬無據，另上訴人所
    有之農地，自屬其資產，於考量上訴人之資力狀況時，自應
    併予審酌，上訴人以農地尚未變現為由，認於考量其賠償資
    力時，不應將農地價值列入乙節，亦同無可採。
五、從而，被上訴人依民法關於侵權行為之規定，請求上訴人賠
    償80,000元，及自起訴狀繕本送達上訴人翌日即99年4月5日
    起至清償日止，按年息5%計算之利息，為有理由，應予准許
    。是則原審判命上訴人如數給付，並依職權宣告假執行，於
    法並無不合。上訴意旨仍執詞指摘原判決不當，求予廢棄改
    判，為無理由，應予駁回其上訴。
六、兩造其餘之攻擊或防禦方法及證據，經本院斟酌後，認為均
    不足以影響本判決之結果，自無逐一詳予論駁之必要，併此
    敘明。
七、訴訟費用負擔之依據：民事訴訟法第78條。
中    華    民    國   100    年    5     月    31    日
                  臺灣宜蘭地方法院民事庭
                      審判長法  官  楊麗秋
                            法  官  林翠華
                            法  官  張軒豪
以上正本係照原本作成。
本判決不得上訴。
中    華    民    國  100    年     6     月     1     日
                            書記官  林嘉萍